臺灣嘉義地方法院刑事判決　　　　　　　100年度訴字第437號
公　訴　人　臺灣嘉義地方法院檢察署檢察官
被　　　告　林順國
上列被告因毒品危害防制條例等案件，經檢察官提起公訴（100
年度毒偵字第176號、第739號），本院合議庭裁定由受命法官獨
任行簡式審判程序，判決如下：
    主  文
林順國施用第一級毒品，累犯，處有期徒刑捌月；扣案之甲基安
非他命壹包（甲基安非他命驗餘淨重零點壹肆陸公克）沒收銷燬
之；上開毒品外包裝袋壹個、玻璃球壹個，均沒收。又施用第二
級毒品，累犯，處有期徒刑肆月。應執行有期徒刑拾月；扣案之
甲基安非他命壹包（甲基安非他命驗餘淨重零點壹肆陸公克）沒
收銷燬之；上開毒品外包裝袋壹個、玻璃球壹個，均沒收。
    犯 罪 事 實
一、林順國前因施用毒品案件，經臺灣高雄地方法院以88年度毒
    聲字第6543號裁定送觀察、勒戒後，認無繼續施用毒品傾向
    ，於民國88年9月20日釋放，並經臺灣高雄地方法院檢察官
    以88年度毒偵字第969號為不起訴處分確定。又因毒品危害
    防制條例案件，臺灣高雄地方法院以90年度毒聲字第6843號
    裁定送觀察、勒戒後，認有繼續施用毒品之傾向，再經該院
    裁定令入戒治處所施以強制戒治1年，並提起公訴，經該院
    以91年度訴字第551號判決，判處應執行有期徒刑10月確定
    ，於93年1月8日執行完畢。其前因毒品危害防制條例案件，
    經本院以95年度嘉簡字第571號判決，判處有期徒刑5月確定
    ，於96年1月1日執行完畢。猶不知悔改，於觀察、勒戒及強
    制戒治完畢釋放後，基於施用第1級毒品、第2級毒品之犯意
    ，而為下列犯行：
  (一)於100年1月25日20時許，在嘉義縣水上鄉三界村三界埔184
    號住處，以將海洛因、甲基安非他命置入玻璃球內，加熱燒
    烤吸食煙霧之方式，同時施用海洛因、甲基安非他命1次。
    嗣於100年1月27日18時5分許，在嘉義市○區○○路與世賢
    路口時，因行跡可疑為警盤查，經警徵得其同意搜索，當場
    扣得其所有供施用毒品所用之甲基安非他命1包、玻璃球1個
    ，並於同日18時55分許，經警採尿送驗，呈嗎啡及甲基安非
    他命陽性反應。
  (二)於100年3月7日中午某時，在上揭住處，以將甲基安非他命
    置入玻璃球內，加熱燒烤吸食煙霧之方式，施用甲基安非他
    命1次。嗣於同日16時5分許，在嘉義縣中埔鄉○○路652號
    前為警查獲，並於同日18時50分許，經警徵得其同意採尿送
    驗，呈甲基安非他命陽性反應，始查悉上情。
二、案經嘉義市政府警察局第一分局報請臺灣嘉義地方法院檢察
    署偵查起訴，經本院合議庭裁定由受命法官獨任行簡式審判
    程序。
    理  由
一、上揭犯罪事實，業據被告林順國於本院準備程序及審理時均
    坦承不諱（見本院卷第25、35-37頁），並有自願受搜索同
    意書、搜索扣押筆錄各1份、照片8張等在卷可參（見警卷第
    1卷第6-8、16-18頁），且被告於100年1月27日18時55分許
    、同年3月7日18時50分許，分別經警採尿送驗，呈嗎啡、甲
    基安非他命陽性反應，有採尿同意書、尿液送驗姓名代號對
    照表、代號與真實姓名對照表、正修科技大學超微量研究科
    技中心檢驗報告、臺灣檢驗科技股份有限公司濫用藥物實驗
    室濫用藥物檢驗報告各1份附卷可稽（見警卷第1卷第12頁、
    第2卷第10-12頁、100年度交查字第504號卷第3頁）。扣案
    疑似甲基安非他命之晶體1包，經送鑑定結果確含有甲基安
    非他命成分，淨重0.1768公克，取樣0.0308公克，甲基安非
    他命驗餘淨重0.146公克（鑑定書誤載為1.146公克），此有
    憲兵司令部刑事鑑識中心鑑定書1份在卷足憑（見本院卷第
    16頁），另有甲基安非他命1包、玻璃球1個扣案可資佐證，
    足認被告之自白與事實相符。
二、按毒品危害防制條例於92年7月9日修正公布，自93年1月9日
    施行，其中第20條、第23條將施用毒品之刑事處遇程序，區
    分為「初犯」及「5年內再犯」、「5年後再犯」。依其立法
    理由之說明：「初犯」，經觀察、勒戒或強制戒治後，應為
    不起訴處分或不付審理之裁定；經觀察、勒戒或強制戒治執
    行完畢釋放後，「5年內再犯」者，因其再犯率甚高，原實
    施之觀察、勒戒及強制戒治既已無法收其實效，爰依法追訴
    或裁定交付審理。至於經觀察、勒戒或強制戒治執行完畢釋
    放後，「5年後再犯」者，前所實施之觀察、勒戒或強制戒
    治已足以遮斷其施用毒品之毒癮，為期自新及協助其斷除毒
    癮，仍適用「初犯」規定，先經觀察、勒戒或強制戒治之程
    序。從而依修正後之規定，僅限於「初犯」及「5年後再犯
    」二種情形，始應先經觀察、勒戒或強制戒治程序。倘被告
    於5年內已再犯，經依法追訴處罰，縱其第3次（或第3次以
    上）再度施用毒品之時間，在初犯經觀察、勒戒或強制戒治
    執行完畢釋放5年以後，已不合於「5年後再犯」之規定，且
    因已於「5年內再犯」，顯見其再犯率甚高，原實施觀察、
    勒戒或強制戒治，已無法收其實效，即應依該條例第10條處
    罰（最高法院95年度第7次刑事庭會議決議、97年度第5次刑
    事庭會議決議意旨參照）。查被告前因施用毒品案件，經臺
    灣高雄地方法院以88年度毒聲字第6543號裁定送觀察、勒戒
    後，認無繼續施用毒品傾向，於88年9月20日釋放，並經臺
    灣高雄地方法院檢察官以88年度毒偵字第969號為不起訴處
    分確定。又因毒品危害防制條例案件，臺灣高雄地方法院以
    90年度毒聲字第6843號裁定送觀察、勒戒後，認有繼續施用
    毒品之傾向，再經該院裁定令入戒治處所施以強制戒治1年
    ，並提起公訴，經該院以91年度訴字第551號判決，判處應
    執行有期徒刑10月確定，於93年1月8日執行完畢，有臺灣高
    等法院被告前案紀錄表1份附卷可憑，是被告於觀察、勒戒
    執行完畢釋放後，於5年內已再犯，並經依法追訴處罰，雖
    其本件再度施用毒品之時間，在經觀察、勒戒執行完畢釋放
    5年以後，已不合於「5年後再犯」之規定，依上開決議，應
    依法追訴處罰甚明。本件事證明確，被告之犯行均堪予認定
    。
三、論罪科刑部分：
  (一)核被告所為，係犯毒品危害防制條例第10條第1項之施用第1
    級毒品罪，及同條例第10條第2項之施用第2級毒品罪。被告
    持有海洛因、甲基安非他命進而施用之，其持有之低度行為
    應為施用之高度行為所吸收，均不另論罪。被告犯罪事實欄
    一(一)部分，以一施用毒品行為，同時施用海洛因、甲基安非
    他命，係一行為觸犯數罪名，為想像競合犯，應依刑法第55
    條規定從一重之施用第1級毒品罪論處。被告所犯施用第1級
    毒品罪、施用第2級毒品罪，犯意各別，行為互殊，應予分
    論併罰。被告前因毒品危害防制條例案件，經本院以95年度
    嘉簡字第571號判決，判處有期徒刑5月確定，於96年1月1日
    執行完畢，此有臺灣高等法院被告前案紀錄表1份在卷可參
    ，其受徒刑之執行完畢後，5年以內故意再犯本件有期徒刑
    以上之罪，均為累犯，各應依刑法第47條第1項規定加重其
    刑。
  (二)爰審酌被告前因施用毒品犯行，經強制戒治執行完畢，猶不
    知藉機徹底戒除施用毒品之惡習，再次施用毒品，惟其施用
    毒品係自戕行為，及本件施用毒品之手段，其犯後坦承犯行
    等一切情狀，各量處如主文所示之刑，及定其應執行之刑，
    以示懲儆。扣案之甲基安非他命1包，甲基安非他命驗餘淨
    重0.146公克，係屬毒品危害防制條例所稱之第2級毒品，應
    依毒品危害防制條例第18條第1項前段之規定，宣告沒收銷
    燬之。扣案之上開毒品外包裝袋1個，係被告所有，用於包
    裹毒品，防其裸露、逸出、潮濕，便於持有藉以施用甲基安
    非他命，係被告供犯罪所用之物，業據被告於本院審理時供
    承在卷（見本院卷第33頁），爰依刑法第38條第1項第2款規
    定宣告沒收。扣案之玻璃球1個，係被告所有供犯罪所用之
    物，並經被告於本院審理時供承在卷（見本院卷第33頁），
    爰依刑法第38條第1項第2款宣告沒收。
據上論斷，應依刑事訴訟法第273條之1第1項、第299條第1項前
段，毒品危害防制條例第10條第1項、第2項、第18條第1項前段
，刑法第11條、第47條第1項、第55條、第51條第5款、第38條第
1項第2款，判決如主文。
本案經檢察官郭志明到庭執行職務。
中    華    民    國   100    年    6     月    30    日
                  刑事第二庭  法  官  卓春慧
以上正本證明與原本無異。
如不服本判決應於收受判決後10日內向本院提出上訴書狀，並應
敘述具體理由；其未敘述上訴理由者，應於上訴期間屆滿後20日
內向本院補提理由書（均須按他造當事人之人數附繕本）「切勿
逕送上級法院」。
中    華    民    國   100    年    6     月    30    日
                              書記官  李玫娜
附錄本案論罪科刑法條全文：
毒品危害防制條例第10條
施用第一級毒品者，處6月以上5年以下有期徒刑。
施用第二級毒品者，處3年以下有期徒刑。